臺灣板橋地方法院刑事判決　　　　　　　100年度易字第281號
公　訴　人　臺灣板橋地方法院檢察署檢察官
被　　　告　洪順生
上列被告因毒品危害防制條例案件，經檢察官提起公訴（99年度
毒偵字第8527號），因被告於準備程序進行中就被訴事實均為有
罪之陳述，經本院裁定進行簡式審判程序，並判決如下：
    主  文
洪順生施用第二級毒品，累犯，處有期徒刑柒月，扣案之玻璃球
吸食器壹個沒收。
    事  實
一、洪順生前因施用毒品案件，經本院以91年度毒聲字第3492號
    裁定送觀察、勒戒後，認無繼續施用毒品傾向，於民國92年
    1 月21日經臺灣彰化地方法院檢察署檢察官以91年度毒偵字
    第3190號為不起訴處分確定，並於同日執行完畢釋放出臺灣
    彰化看守所附設勒戒所。又因施用第二級毒品，經本院以94
    年度簡字第4198號判決判處有期徒刑6 月確定；因竊盜案件
    ，經臺灣臺北地方法院以94年度易字第798 號判決判處有期
    徒刑8 月判決確定；因搶奪案件，經本院以94年度訴字第10
    96號判決判處有期徒刑9 月確定；因違反職役案件，經國防
    部高等軍事法院以94年度法仁判字第107 號判決判處有期徒
    刑1 年6 月確定，前開4 罪刑嗣經本院以96年度聲減字第
    911 號、國防部高等軍事法院以96年度聲減字第39號分別予
    以裁定減刑後，由本院以前開同一裁定定其應執行有期徒刑
    1 年7 月15日，於96年7 月16日縮刑期滿執行完畢。復因施
    用毒品案件，經本院以97年度簡字第1307號判決有期徒刑6
    月確定，並於97年12月11日執行完畢；因竊盜案件，經本院
    以98年度簡字第796 號判決判處有期徒刑5 月確定，上揭2
    罪經本院以98年度聲字第3835號裁定定應執行刑為有期徒刑
    11月確定；因施用毒品案件，經本院以97年度簡字第6821號
    判決判處有期徒刑6 月確定；因違反電子遊戲場業管理條例
    案件，經本院以97年度簡字第6300號判決罰金3,000 元；因
    施用毒品案件，經本院以98年度易字第1420號判決有期徒刑
    6 月確定，上揭4 案件接續執行，於99年8 月10日縮刑期滿
    及因罰金易服勞役執行完畢出監（於本案構成累犯）。詎仍
    不知戒除毒癮，基於施用第二級毒品甲基安非他命之犯意，
    於99年10月28日上午8 時許，在其友人「阿廷」位於臺北縣
    三重市（現改制為新北市三重區，下同）龍門路之住處，以
    將甲基安非他命置入玻璃球吸食器燒烤之方式，施用甲基安
    非他命1 次，嗣於99年11月1 日下午4 時30分許，在臺北縣
    三重市○○路○ 段與正義路口為警查獲，並扣得玻璃球吸食
    器1 個，經警採集其尿液送請鑑定結果，呈安非他命類陽性
    反應，而查悉上情。
二、案經臺北縣政府警察局（現改制為新北市政府警察局，下同
    ）三重分局移送臺灣板橋地方法院檢察署檢察官偵查起訴。
    理  由
一、本案被告洪順生所犯係死刑、無期徒刑、最輕本刑為3 年以
    上有期徒刑或高等法院管轄第一審案件以外之罪，其於準備
    程序中就被訴事實為有罪之陳述，經本院告知簡式審判程序
    之旨，並聽取檢察官、被告之意見後，經本院裁定進行簡式
    審判程序，合先敘明。
二、上揭犯罪事實，業據被告於警詢、偵查及本院審理時坦承不
    諱，且經警採集被告尿液送請臺灣檢驗科技股份有限公司，
    先以EIA 酵素免疫分析法初步檢驗，再以GC/MS 氣相層析質
    譜儀法確認檢驗，呈安非他命陽性類反應之情，有該公司99
    年11月19日濫用藥物檢驗報告、臺北縣政府警察局三重分局
    毒品案犯罪嫌疑人姓名及代碼對照表各1 紙在卷足參，復有
    臺北縣政府警察局三重分局搜索扣押筆錄、扣押物品目錄表
    各1 份附卷，及玻璃球吸食器1 個扣案可資佐證，足認被告
    上揭自白核與事實相符，應堪採信。綜上，本件事證明確，
    被告犯行應堪認定。
三、按施用第一、二級毒品為犯罪行為，毒品危害防制條例第10
    條定有處罰明文。故施用第一、二級毒品者，依前揭規定本
    應科以刑罰。惟基於刑事政策，對合於一定條件之施用者，
    則依同條例第20條、第23條之規定，施以觀察、勒戒及強制
    戒治之保安處分。又毒品危害防制條例於92年7 月9 日修正
    公布，自93年1 月9 日施行，其中第20條、第23條將施用毒
    品之刑事處遇程序，區分為「初犯」及「五年內再犯」、「
    五年後再犯」。依其立法理由之說明：「初犯」，經觀察、
    勒戒或強制戒治後，應為不起訴處分或不付審理之裁定；經
    觀察、勒戒或強制戒治執行完畢釋放後，「五年內再犯」者
    ，因其再犯率甚高，原實施之觀察、勒戒及強制戒治既已無
    法收其實效，爰依法追訴或裁定交付審理。至於經觀察、勒
    戒或強制戒治執行完畢釋放後，「五年後再犯」者，前所實
    施之觀察、勒戒或強制戒治已足以遮斷其施用毒品之毒癮，
    為期自新及協助其斷除毒癮，仍適用「初犯」規定，先經觀
    察、勒戒或強制戒治之程序。從而依修正後之規定，僅限於
    「初犯」及「五年後再犯」二種情形，始應先經觀察、勒戒
    或強制戒治程序。倘被告於五年內已再犯，經依法追訴處罰
    ，縱其第三次（或第三次以上）再度施用毒品之時間，在初
    犯經觀察、勒戒或強制戒治執行完畢釋放五年以後，已不合
    於「五年後再犯」之規定，且因已於「五年內再犯」，顯見
    其再犯率甚高，原實施觀察、勒戒或強制戒治，已無法收其
    實效，即應依該條例第10條處罰。至於第三次（或第三次以
    上）施用毒品之時間，是否宜有期間限制？以多久為適宜？
    則分屬刑事政策、專門醫學之範圍，非審判機關所能決定，
    有待循立法途徑解決（最高法院97年第5 次刑事庭會議決定
    要旨可參）。查被告有如事實欄所示於觀察、勒戒執行完畢
    及於該觀察、勒戒執行完畢5 年內再犯施用毒品案件，經法
    院判處罪刑確定等情，有臺灣高等法院被告前案紀錄表在卷
    可稽，是被告既曾於觀察、勒戒執行完畢釋放後「5 年內再
    犯」施用毒品案件，且經法院判處罪刑確定，又另犯本案施
    用第二級毒品之犯行，自非屬毒品危害防制條第20條第3項
    所定「5 年後再犯」之情形，應認檢察官對其提起公訴，應
    屬合法。
四、核被告所為，係犯毒品危害防制條例第10條第2 項之施用第
    二級毒品罪。被告施用第二級毒品前後，持有第二級毒品之
    低度行為，為施用之高度行為所吸收，不另論罪。被告有如
    事實欄所示之犯罪科刑及執行情形，有臺灣高等法院被告前
    案紀錄表在卷可稽，其於上開有期徒刑執行完畢後5 年內，
    故意再犯本件有期徒刑以上之罪，為累犯，應依刑法第47條
    第1 項之規定，加重其刑。爰審酌被告前因施用毒品，獲得
    不起訴處分之寬典，並經法院判處罪刑確定，仍無法戒絕毒
    癮，再次漠視法令禁制而犯本罪，惟其施用毒品所生危害，
    實以自戕身心健康為主，對於他人生命、身體、財產等法益
    ，尚無明顯而重大之實害，兼衡其犯罪後坦承犯行，已知悔
    悟等一切情狀，量處如主文所示之刑，並合併定其應執行刑
    ，以示懲儆。扣案之玻璃球吸食器1 個，係被告所有而供其
    持有第二級毒品所用之物，業據被告供明在卷，併依刑法第
    38條第1 項第2 款之規定沒收之。
據上論斷，應依刑事訴訟法273 條之1 第1 項、第299 條第1 項
前段，毒品危害防制條例第10條第2 項，刑法第11條前段、第47
條第1 項、第38條第1 項第2 款，判決如主文。
本案經檢察官李美金到庭執行職務。
中    華    民    國   100    年    4     月    14    日
                  刑事第十二庭  法  官  張  誌  洋
以上正本證明與原本無異。
如不服本判決應於收受判決後10日內向本院提出上訴書狀，並
應敘述具體理由。其未敘述上訴理由者，應於上訴期間屆滿後
20日內向本院補提理由書（均須按他造當事人之人數附繕本）
「切勿逕送上級法院」。
                                書記官  張  桐  嘉
中    華    民    國   100    年    4     月    15    日
附錄本案論罪科刑法條全文：
毒品危害防制條例第10條
施用第一級毒品者，處 6 月以上 5 年以下有期徒刑。
施用第二級毒品者，處 3 年以下有期徒刑。